【裁判字號】    97,上訴,243
【裁判日期】    970722
【裁判案由】    違反毒品危害防制條例
【裁判全文】
臺灣高等法院高雄分院刑事判決         97年度上訴字第243號
上  訴  人
即  被  告  甲○○
                    （現羈押於臺灣高雄看守所）
選任辯護人  劉家榮律師
上  訴  人
即  被  告  乙○○
指定辯護人  本院公設辯護人  李佩娟
上列上訴人因被告違反毒品危害防制條例案件，不服台灣高雄地
方法院95年度訴字第2661號中華民國96年12月20日第一審判決（
起訴案號：臺灣地方法院檢察署95年度偵字第6947號、95年度偵
緝字第1530號、第1531號），本院判決如下：
    主  文
原判決關於甲○○部分及乙○○販賣第二級毒品部分均撤銷。
甲○○連續販賣第一級毒品，累犯，處有期徒刑拾年。扣案如附
表二編號1 所示之海洛因貳拾陸包（合計淨重伍點壹柒公克，空
包裝重陸點伍壹公克）、編號2 所示之海洛因殘渣袋拾只，均
沒收銷燬之；扣案如附表二編號3-9 號所示之物，均沒收；未扣
案販賣第一級毒品所得新臺幣肆仟元沒收，如全部或一部不能沒
收時，以其財產抵償之。
甲○○、乙○○被訴販賣第二級毒品部分均無罪。
    事  實
一、甲○○綽號『修哥』曾於民國（下同）94年間，因施用毒品
    案件，經台灣高雄地方法院以94年度簡字第5645號判決判處
    有期徒刑4 月確定，於95年1 月26日易科罰金執行完畢，猶
    不知悔改，明知海洛因係經我國主管機關公告查禁之第一級
    毒品，不得製造、販賣、運輸、轉讓、施用甚至持有之，竟
    意圖營利販賣第一級毒品海洛因之概括犯意，利用其在高雄
    市○○區○○路9 巷23號之住處原所裝設監視器連結電視，
    監錄住處外圍動靜，用以過濾上門購買毒品者及防止員警查
    緝，再以不詳方式取得重量不詳之海洛因，以友人乙○○（
    乙○○被訴販賣第一級毒品部分業經原審判決無罪確定）申
    辦0000000000號行動電話門號搭配不詳手機做為聯絡工具，
    自95年2 月初某日起至同年2 月28日止，由李冠儀以公共電
    話撥打上開門號之行動電話與之聯絡購買第一級毒品海洛因
    、約定交易時間、地點後，連續於附表一所示之時間、地點
    ，以每小包新台幣（下同）1,000 元至2000元不等之價格，
    販賣如附表一所示第一級毒品海洛因予李冠儀3 次，共計得
    款4,000 元。嗣於95年3 月2 日13時許，經警持台灣高雄地
    方法院核發之搜索票前往甲○○之上開住處執行搜索，當場
    扣得甲○○所有如附表二編號1-9 號所示供販賣第一級毒品
    所用之物，同時查獲同在現場之李冠儀、吳念慈、丁○○、
    王念祖等人，而獲悉上情。
二、案經高雄市政府警察局移送臺灣高雄地方法院檢察署檢察官
    偵查起訴。
    理  由
壹、證據能力部分：
一、證人即共同被告乙○○、證人李冠儀、吳念慈於警詢中之陳
    述均有證據能力；證人王念祖於警詢中之陳述無證據能力：
  (一)按被告以外之人（包括證人、鑑定人、告訴人、被害人及共
    同被告等）於檢察事務官、司法警察官或司法警察調查中所
    為之陳述，與審判中不符時，其先前之陳述具有較可信之特
    別情況，且為證明犯罪事實存否所必要者，得為證據，刑事
    訴訟法第159 條之2 定有明文。所謂「前後陳述不符」之要
    件，應就前後階段之陳述進行整體判斷，以決定其間是否具
    有實質性差異，惟無須針對全部陳述作比較，陳述之一部分
    有不符，亦屬之。而所謂「較可信之特別情況」之情形，亦
    應就前後陳述時之各種外部情況進行比較，以資決定何者外
    部情況具有可信性，若陳述係在特別可信之情況所為，則虛
    偽陳述之危險性即不高，雖係審判外陳述，或未經被告反對
    詰問，仍得承認其有證據能力。又所謂外部情況之認定例如
    ：時間之間隔、有意識的迴避、受外力干擾、事後串謀等。
    如後所述，本件證人乙○○、李冠儀於警詢及原審法院審理
    時之陳述略有不符，惟渠等於警詢時之陳述，係於95年3 月
    2 日13時許，經警方持搜索票前往被告甲○○租屋處執行搜
    索時，發現如附表二所示之毒品等物，嗣經警製作筆錄時供
    出上情及至甲○○住處之目的，證人當時記憶自較深刻，可
    立即反應所知，不致因時隔日久而遺忘案情，且渠等係為警
    當場查獲而即時詢問，依當時之情狀，應較無考量利害後，
    而為誇張或保留陳述之可能，亦較無來自被告或他人之壓力
    ，而出於虛偽不實之陳述，反觀證人李冠儀、乙○○分別於
    原審法院96年6 月13日、同年9 月19日到庭作證時，則因被
    告甲○○在場，渠等確有可能因被告甲○○在場之壓力而有
    迴護被告甲○○，或因己同涉本案而於利害衡量後有避重就
    輕之虞，因此渠等於警詢中所為之陳述，客觀上應具有較可
    信之特別情況，又證人李冠儀係直接向被告甲○○購買海洛
    因之人，證人乙○○則亦涉共犯本案，均為證明具有極度封
    閉、隱密性之販賣毒品犯罪事實存否所必要，揆諸上開說明
    ，渠等於警詢中所為之陳述，客觀上應具有較可信之特別情
    況，且亦為證明犯罪事實存否所必要，依上揭規定，證人乙○○、李冠儀於警詢中之陳述自均有證據能力，而得作為本
    案之證據。
  (二)證人王念祖業經原審法院傳喚到庭所為證述，核與其於警詢
    所為之陳述情節相符，因而與刑事訴訟法第159 條之2 之前
    揭規定之要件不符，亦核無刑事訴訟法第159 條之3 、之4
    或之5 所規定之傳聞法則例外之情形，是其於警詢所為之陳
    述，欠缺必要性，應無證據能力。
  (三)被告以外之人於偵查中向檢察官所為之陳述，除顯有不可信
    之情況者外，得為證據，刑事訴訟法第159條之1定有明文。
    本件證人李冠儀、吳念慈及同案被告乙○○於檢察官偵查中
    所為證述，業經具結，而被告甲○○亦未主張或釋明渠等證
    述有何顯不可信之情事，依上開刑事訴訟法之規定，渠等於
    檢察官偵查中所證即有證據能力。
  (四)現行刑事訴訟法採行直接審理原則及言詞審理原則，並保障
    被告之反對詰問權，明定被告以外之人於審判外之言詞或書
    面陳述，除法律有規定者外，原則上不得作為證據。惟為兼
    顧現實需要及真實之發現，乃本於例外從嚴之立場，許於具
    備必要性及可信性之特別情況下，例外地承認其有證據能力
    。刑事訴訟法第159 條之3 規定：「被告以外之人於審判中
    有下列情形之一，其於檢察事務官、司法警察官或司法警察
    調查中所為之陳述，經證明具有可信之特別情況，且為證明
    犯罪事實之存否所必要者，得為證據：一、死亡者。二、身
    心障礙致記憶喪失或無法陳述者。三、滯留國外或所在不明
    而無法傳喚或傳喚不到者。四、到庭後無正當理由拒絕陳述
    者。」其立法理由在於考量審判程序中，一旦發生事實上無
    從為直接審理之原因，如一概否定該陳述之證據適格，不免
    違背實體真實發現之訴訟目的，為補救採納傳聞法則，實務
    上所可能發生蒐證困難之問題，始例外地承認該審判外之陳
    述，得採為證據（最高法院95年度台上字第4333號判決參照
    ）。本件證人吳念慈為警搜索被告甲○○住處之時逮捕之人
    ，於警詢所證，對被告甲○○而言，固屬被告以外之人於審
    判外之言詞陳述。惟證人經原審法院合法傳、拘均未到庭，
    有送達證書、拘提報告書在卷足憑（見原審(二)卷第122 、16
    1 、185 頁、(三)卷第41-45 頁），且證人吳念慈與被告甲○○素無怨隙，甚且無償提供甲基安非他命毒品予其施用，此
    經證人吳念慈之警詢中陳述明確（見警卷第23、24頁），則
    該證人當更無設詞構陷被告甲○○有本件犯行之可能，其於
    警詢所稱，應屬可信，故其於警詢陳述，具有可信之特別情
    況，並為證明犯罪事實存否之必要，依刑事訴訟法第159 條
    之3 規定，應有證據能力。
二、被告以外之人於審判外之言詞或書面陳述，除法律有規定者
    外，不得作為證據，刑事訴訟法第159 條第1 項定有明文。
    又被告以外之人於審判外之陳述，雖不符前4 條之規定，而
    經當事人於審判程序同意作為證據，法院審酌該言詞陳述或
    書面陳述作成時之情況，認為適當者，亦得為證據。當事人
    、代理人或辯護人於法院調查證據時，知有第159 條第1項
    不得為證據之情形，而未於言詞辯論終結前聲明異議者，視
    為有前項之同意，刑事訴訟法第159 條之5 亦定有明文。查
    本件所援引之下列事證，或有部分證據屬被告以外之人於審
    判外之陳述，而為傳聞證據，就上開事證，公訴人、被告及
    其辯護人均明知此情，且皆未於審理過程中聲明異議，本院
    審酌前開證人陳述及書證作成時之情況均屬正常，並無違法
    取證之情事，與本案相關之待證事實具有關連性，是認適當
    作為證據，依前開刑事訴訟法第159 條之5 之規定，認上開
    證據均具有證據能力。
貳、被告甲○○販賣第一級毒品部分：
一、訊據上訴人即被告甲○○（下稱被告甲○○）對於在其高雄
    市○○區○○路9 巷23號之住處查獲如附表二所示海洛因、
    空夾鍊袋、電子磅秤、對講機、監視錄影器材等物品之事實
    ，固供認不諱，惟矢口否認有販賣第一級毒品李冠儀之情事
    ，辯稱：伊沒有向人購買第一級毒品回家分裝，扣案監視器
    是買房子時就已裝設好，裝設監視器的目的就是要看外面的
    動靜，但伊沒有販賣毒品，裝監視器的目的也不是要過濾購
    買毒品的人，且伊從未使用以乙○○名義申請的0000000000
    號行動電話，亦未指示乙○○去交付毒品，伊沒有碰第一級
    毒品海洛因，不可能販賣第一級毒品海洛因給李冠儀云云。
二、經查：
  (一)被告甲○○自95年2 月初某日起至同年2 月28日止，連續於
    附表一所示之時間、地點，販賣第一級毒品海洛因予證人李
    冠儀之事實，業據證人李冠儀分別於警詢及檢察官偵查中證
    稱：伊與吳念慈是大約於95年2 月中旬開始至甲○○上址住
    處過夜，但是都來來去去，伊所施用之海洛因是以每包1000
    元之價格向甲○○購得，因為伊會幫修哥修電腦，所以甲○○會無償提供伊吸食安非他命，故與甲○○間之交情不錯，
    甲○○住處所裝設之監視器是做監看之用；伊與甲○○是朋
    友介紹認識的，是去向甲○○買毒品；伊與吳念慈一起向甲○○買，由伊交涉，買回來一起施用，交易地點大部分是在
    甲○○之上址住處，有一次是送到伊住處，是自2 週前開始
    聯絡（即95年3 月3 日回溯2 週前），陸陸續續2 、3 天便
    買1 次；都是伊打給甲○○，用的是一般的電話打00000000
    00號行動電話門號與甲○○聯絡；第1 次是（95年）2 月初
    的時候，在鳳山的本館路跟青年路交叉口，跟甲○○買海洛
    因，用2000元買的；第2 次是2 月10日左右，去甲○○上址
    住處，買海洛因，用1000元買的，幾公克不清楚；第3 次應
    該是2 月28日左右，也是在甲○○住處，用1000元買海洛因
    ，總共差不多是3 次，前2 次是當面交易，2 月28日那一次
    甲○○不在家，叫伊把錢放著，並告訴伊毒品放哪，伊拿了
    就走，毒品買回來後，是與女友吳念慈一同施用等語。（見
    警卷第14-20 頁、偵(一)卷第38-40 頁、第102-104 頁）。於
    原審法院審理中亦證稱：伊向甲○○買過3 次海洛因等語（
    見原審(二)卷第70頁）；證人吳念慈於警詢及檢察官偵查中亦
    證稱：那間房子（指被告甲○○住處）是修哥的，伊都與李
    冠儀去向修哥購買毒品；伊所施用之海洛因是以每包1000元
    之價格向甲○○購得施打；伊與李冠儀於95年2 月中旬開始
    至甲○○住處，向甲○○購買毒品海洛因等語（見警卷第21
    -26 頁、偵(一)卷第134 頁）。而證人李冠儀為警在被告甲○○住處查獲後，經採集其尿液送驗結果，確呈嗎啡陽性反應
    ，有高雄立凱旋醫院濫用藥物尿液檢驗報告及姓名對照表在
    卷可憑（見本院上訴卷第75-76 頁），被告甲○○亦供稱：
    李冠儀是施用海洛因等語（見原審(一)卷第25頁）。參以警方
    持搜索票至被告甲○○上開住處時，扣得如附表二編號1 所
    示為數非少之白色粉末26包，經送法務部調查局以化學呈色
    法及氣相層析質譜儀分析法鑑驗之結果，確係第一級毒品海
    洛因無訛（淨重5.07公克、空包裝重6.51公克），有該局95
    年5 月4 日調科壹字第000000000 號鑑定書1 紙在卷可資佐
    證（見偵(一)卷第161 頁）。是證人李冠儀、吳念慈所證應屬
    可信。
  (二)被告甲○○於原審法院訊問時供稱：「（95年3 月2 日警方
    至高雄市○○路住處搜索時，你為何沒有在家？）我前一晚
    與我女友去台中玩，我隔了2 天才回高雄」、「（你沒有發
    現家裡被搜索過？）有，但我到處問不到人」、「（你不在
    家，為何當天乙○○、李冠儀、吳念慈、王念祖、丁○○都
    會在你家？）我不知道乙○○、丁○○為何在我家，但李冠
    儀、吳念慈來我家把我的電腦磁碟換到他的電腦，他告訴我
    他出門會幫我鎖，我出門時只有李冠儀及其太太吳念慈在我
    家而已」等語（見原審(一)卷第24頁）；於本院審理時亦供稱
    ：房屋係其所有等語（見本院上訴卷第233 頁）。足徵迄於
    警方前往搜索時，被告甲○○均仍居住於高雄市○○區○○
    路9 巷23號之住處無訛。證人李冠儀、吳念慈於警訊時分別
    證稱：「（上述被警方查獲之海洛因、安非他命磅秤等物為
    何人所有？）均是甲○○所有」等語（見警卷第16、23頁）
    ；渠等2 人於檢察官偵查中亦分別以證人之身分結證稱：「
    毒品、器具係修哥，甲○○的」等語（見偵(一)卷第35頁），
    被告甲○○於原審法院亦自稱其綽號為「阿修」等語（見原
    審(一)卷第23頁），參以被告甲○○於原審法院供稱：「（你
    住處有監視器？）有，有3 支監視器，門外騎樓、客廳都有
    ，屋外2 支、屋內1 支」、「有錄影功能，也有監看功能。
    當初是我與隔壁教書的老師一起裝的」、「（2 樓、3 樓均
    有監看螢幕？）有電視的地方就有連線，所以1 樓客廳、3
    樓房間都有」等語（見原審(三)卷第27頁）。而證人即同案被
    告乙○○於警詢中證稱：「（裝設監視系統作何用途？）要
    透過監視系統看前來購買毒品之人是否為熟識之購買者，且
    能透過監視系統瞭解是否有警察前來查緝」等語（見警卷第
    4 頁）；證人即警員丙○○於本院審理時證稱：「（是否在
    95年2 月10日左右接獲被告乙○○檢舉甲○○販賣毒品之事
    ？）日期我不忘記，乙○○有來檢舉說甲○○有毒品案子，
    檢舉內容說甲○○擁有毒品，並來做警訊筆錄讓我執行搜索
    」、「乙○○本身有無做（指販賣毒品）他沒有說，乙○○
    向我們說他的朋友甲○○擁有毒品」、「乙○○來向我檢舉
    之後，我們要向地檢署聲請搜索票時，乙○○向我說甲○○
    要搬家叫我先不要執行，我就擱著等乙○○回我消息，我告
    訴乙○○有正確消息再回給我，我們再去執行，之後乙○○
    就沒有消息，等到乙○○告訴我消息之後他就市刑大查獲。
    當時乙○○來檢舉時已經製作完檢舉筆錄，是因為乙○○向
    我告訴甲○○可能今日要搬家，我向他說如果有正確消息才
    告訴我，可是一直沒有消息」、「（檢舉筆錄有無保留？）
    沒有，那時乙○○已經被查獲，有關檢舉筆錄我就銷燬」等
    語（見本院上訴卷第153 頁），亦指稱被告甲○○持有毒品
    等情觀之，扣案海洛因應係被告甲○○所有無訛，所辯非其
    所有云云，應係避重就輕之詞，委無可採。
  (三)系爭0000000000號行動電話門號係同案被告乙○○所申請租
    用，有通聯調閱單在卷可憑（見警卷第78頁）。核與證人乙○○於警訊中供述相符（見警卷第2 頁），惟乙○○亦證稱
    ：「我將電話晶片借給甲○○使用；94年11月間甲○○跟我
    借該電話晶片供他母親使用，但是甲○○卻以該電話作為販
    賣毒品之工具，我跟他要，他沒有還我」等語（見警卷第2
    頁）；於檢察官偵查中亦證稱：「（0000000000號電話誰的
    ？）我的，是甲○○在使用，他跟我說他媽媽沒手機，要給
    他媽使用，之前是我在用，從94年10月底至11月是我在使用
    ，之後由甲○○使用」等語（見偵(一)卷第30頁）。參以證人
    李冠儀於檢察官偵查中結證稱：「（《提示雙向通聯紀錄》
    2 月1 日開始到獲3 月1 日那天有何電話跟0954那支聯絡？
    ）我的確是打000000000 那支電話，我都抄電話簿，我有時
    是打公共電話給甲○○；我用一般的電話打0954這支，我確
    定是0954電話跟他聯絡，我上次緊張記錯了」等語（見偵(一)
    卷第102-103 頁）；證人戊○○（警員）於本院審理時證稱
    ：「（根據何線索去查獲甲○○住處？）當時我們是偵辦吳
    雙泉的槍砲、毒品案件的時候，因為甲○○使用這1 支0000
    000000號行動電話與吳雙泉聯絡購買賣毒品的情形，所以我
    們申請監聽這壹支電話，後來才循線查獲煙毒案件」等語（
    見本院上訴卷第216 頁），是乙○○上開所證應屬可信。從
    而搜索票所載搜索之對象雖係乙○○、許朝琪（見警卷第33
    頁），監聽號碼亦為乙○○所有，亦均不足為被告甲○○有
    利之認定。再者，經原審法院於準備程序中勘驗0000000000
    號行動電話之監聽錄音帶時，訊之被告甲○○固坦承其綽號
    為「修哥」，而口否認為該門號之持用人4 日勘驗筆錄在卷
    可考（見原審(一)卷第157-161 頁），嗣依檢察官聲請將本件
    監聽錄音帶全數送請法務部調查局為聲紋鑑定，據覆略以：
    甲○○於本局接受錄音採樣時，發音不自然，非其原本之自
    然聲調，經與證物錄音帶聆聽比對分析結果，因不符合相同
    之聲紋特徵比對基礎，歉難鑑析兩者聲音是否相同等語，有
    法務部調查局96年4 月13日調科參字第09600152620 號聲紋
    鑑定報告書1 紙在卷可參（見原審(二)卷第5 頁），惟由證人
    李冠儀及共同被告乙○○上開所證觀之，已足以確認李冠儀
    係撥打0000000000號行動電話與被告甲○○聯絡交易毒品，
    是上開鑑定亦不足為被告甲○○有利之認定。
  (四)按告訴人、證人之陳述有部分前後不符，或相互有所歧異時
    ，究竟何者為可採，法院仍得本其自由心證予以斟酌，非謂
    一有不符或矛盾，即應認其全部均為不可採信；尤其關於行
    為動機、手段及結果等細節方面，告訴人之指陳，難免故予
    誇大，證人之證言有時亦有予以渲染之可能；然其基本事實
    之陳述，若果與真實性無礙時，則仍非不得予以採認，此有
    最高法院74年台上字第1599號判例可資參照。本件證人李冠
    儀就其向被告甲○○購買海洛因之次數，或稱3 、4 次，或
    稱7 、8 次，就交易金額或稱每次均是1000元，間或證稱第
    1 次是2000元，就交易地點或稱係在被告甲○○之住處，或
    稱係有1 次是送到伊住處等語，先後所陳固有此不一致之處
    ，惟其於警、偵訊時指證向被告甲○○購買海洛因之事實，
    則係始終如一，參以其雖涉犯施用第一級毒品海洛因、第二
    級毒品甲基安非他命之犯行，惟因係初犯，依現行毒品危害
    防制條例之規定，僅須處以觀察勒戒、強制戒治之保安處分
    ，而無庸施以刑罰之制裁，此有原審法院95年度毒聲字第41
    8 號裁定，及臺灣高等法院被告前案紀錄表各1 份附卷可參
    ，是渠等即無遭受刑罰之危險，供出被告甲○○，亦無法免
    除觀察勒戒或強制戒治之程序，則證人李冠儀、吳念慈自無
    為圖減免刑度而誣陷被告甲○○之必要，益證渠等上開證述
    應可採憑，是其所證應屬可信。本院審酌其歷次之證述之完
    整、明確性及以對被告甲○○較有利之認定原則，應以其於
    95年3 月22日在檢察官偵查中所證（見偵(一)卷第103 頁），
    購買3 次，1 次2000元，其餘2 次各均為1000元，得款4000
    元較為可採。至證人李冠儀事後於原審法院證稱：均非甲○○本人交付，是不認識之人交給伊的，用電話聯絡約在外面
    交易，起先是友人「安仔」給伊甲○○之電話，接電話之人
    自稱修哥，有一次伊過去就有人拿毒品下來給伊，但未見到
    甲○○，之後「安仔」帶伊去認識修哥，並說如果要海洛因
    的話便打電話給甲○○，但伊不確定講電話之人是否是甲○○本人等語，應係與被告甲○○同庭接受詰間，來自於心理
    上之壓力所為迴護之詞，不足採為被告甲○○有利之認定。
  (五)按販賣海洛因等毒品之行為，並無一定之公定價格，每次買
    賣之價格亦各有差異，隨供需雙方之資力或關係之深淺或需
    求之數量、貨源之充裕與否、販賣者對於資金之需求如何與
    殷切與否，以及政府查緝之態度，進而為各種之風險評估，
    而有各種不同之標準，並非一成不變。販賣者從各種「價差
    」或「量差」或係「純度（如摻入葡萄糖等物）」謀取利潤
    方式，或有差異，然其所圖利益之非法販賣行為目的，則屬
    相同，並無二致。本件被告甲○○確有販賣毒品海洛因犯行
    ，已如前述，倘非有利可圖絕無平白甘冒被重罰高度風險之
    理，且並反證足證明其係基於某種非圖利本意，自難因無法
    知悉其買進、賣出之差價，而諉無營利之意思（最高法院87
    年度台上字第3164號判決意旨參照）。又販賣毒品之所謂營
    利之目的，只要販賣毒品者，其主觀上須有營利之意圖，且
    客觀上有販賣之行為即足構成，至於實際上是否已經獲利則
    非所問。亦即於有償讓與他人之初，係基於營利之意思，並
    著手實施，而因故無法高於購入之原價出售，最後不得不以
    原價或低於原價讓與他人時，仍屬販賣行為。必始終無營利
    之意思，縱以原價或低於原價有償讓與他人，方難謂為販賣
    行為，而僅以轉讓罪論處（最高法院93年度臺上字第1651號
    判決意旨參照）。被告甲○○冒販賣第一級毒品之重罪且勞
    心勞力以逃避查緝，務求將海洛因交付予購買者，如謂無利
    可圖，實屬難以想像，是其確有營利之意圖，甚為明確。
  (六)綜上所述，被告甲○○販賣如附表一所示海洛因予人李冠儀
    ，因而獲利4000元之犯行已堪認定。聲請將扣案中使用過之
    針筒送請鑑定係何人使用，核無必要。
三、按行為後法律有變更者，適用行為時之法律；但行為後之法
    律有利於行為人者，適用最有利於行為人之法律，刑法第2
    條第1 項定有明文。上開規定係規範行為後法律變更所生新
    舊法律比較適用之準據法。而比較時應就罪刑有關之事項，
    如共犯、未遂犯、想像競合犯、牽連犯、連續犯、結合犯，
    以及累犯加重、自首減輕及其他法定加減原因，如身分加減
    與加減例等一切情形，綜合全部罪刑之結果而為比較，予以
    整體適用（最高法院95年度第8 次刑事庭會議決議參照）。
    本件被告甲○○行為後，刑法第33條、第56條、第64、第65
    條業經於94年2 月2 日經總統令修正公布，於95年7 月1 日
    施行。自應就被告甲○○行為前、後相關法律，依前揭規定
    比較新舊法以決定應適用之法律：(一)毒品危害防制條例第4
    條第1 項法定刑中罰金刑部分，因刑法第33條第5 款有關罰
    金刑部分已有修正，修正後刑法第33條第5 款規定「罰金：
    新臺幣1000元以上，以100 元計算之」，與修正前刑法第33
    條第5 款規定「罰金：1 元以上」不同，比較新舊法結果，
    以行為時之規定有利於被告；(二)新修正刑法第56條連續犯之
    規定業經刪除，是被告所為本得依修正前刑法第56條之規定
    ，適用連續犯規定而論以一罪，並得加重其刑至2 分之1 ，
    惟修正後刑法刪除前開連續犯規定，以致被告前揭數次構成
    要件行為須依法分別論以數罪而併罰之，比較新、舊法之結
    果，仍以行為時，即修正前刑法第56條之規定較有利於被告
    ；(三)本件被告於犯罪時之刑法第64條第2 項、第65條第2 項
    有關死刑或無期徒刑減輕之規定分別為：「死刑減輕者，為
    無期徒刑，或為15年以下12年以上有期徒刑」、「無期徒刑
    減輕者，為7 年以上有期徒刑」，而95年7 月1 日修正公佈
    施行之刑法前開規定則為：「死刑減輕者，為無期徒刑」、
    「無期徒刑減輕者，為20年以下15年以上有期徒刑」，比較
    修正前後之規定，以修正前之規定對被告較為有利。綜合全
    部罪刑比較之結果，以舊法之規定均較有利於被告甲○○，
    自應適用修正前之刑法對被告甲○○論罪科刑。又修正後刑
    法第47條規定，乃以出於故意再犯有期徒刑以上之罪者為限
    ，並增訂強制工作免其執行或執行完畢後，5 年內故意再犯
    有期徒刑以上之罪者，以累犯論之規定。成立累犯之要件限
    縮於故意犯，對於行為人較為有利。雖修正前刑法第49條依
    軍法受審判者不適用累犯之規定，修正後則規定仍應論以累
    犯，就受軍法審判成立累犯部分，累犯範圍已有所擴張。惟
    本件被告甲○○係故意犯販賣毒品罪，無論依新法或舊法均
    應論以累犯，故無須比較新舊法，應逕行適用行為時法論以
    累犯（最高法院97年4 月22日第1 次刑事庭會決議參照），
    附此敘明。
四、按海洛因係屬毒品危害防制條例第2 條第2 項第1 款所列之
    第一級，核被告甲○○販賣第一級毒品海洛因所為，係犯毒
    品危害防制條例第4 條第1 項之販賣第一級毒品罪，其持有
    第一級毒品之低度行為，應為其後販賣之高度行為所吸收，
    不另論罪。被告甲○○先後多次販賣第一級毒品既遂之犯行
    ，均時間緊接，方法相同，觸犯構成要件相同之罪，顯係基
    於概括犯意為之，應係連續犯，應依修正前刑法第56條規定
    加重其刑，惟死刑、無期徒刑依法不得加重，故僅就罰金刑
    部分加重。按連續犯，其行為之終了，又在另一犯罪之有期
    徒刑執行完畢後5 年以內，仍應成立累犯，此有最高法院33
    年上字第1577號判例可資參照。本件被告甲○○前94年間，
    因施用毒品案件，經台灣高雄地方法院以94年度簡字第5645
    號判決判處有期徒刑4 月確定，於95年1 月26日易科罰金執
    行完畢，有臺灣高等法院被告前案紀錄表1 份在卷可按（見
    本院上訴卷第45頁），其所為本件連續販賣第一級毒品之行
    為既均在所犯前開宣告罪刑執行完畢後5 年以內，故意再犯
    本件有期徒刑以上之販賣第一級毒品罪，自應依刑法第47條
    第1 項規定遞加重其刑，惟死刑、無期徒刑依法不得加重，
    故亦僅就罰金刑部分加重。被告甲○○販賣第一級毒品海洛
    因，危害社會固應受刑事非難及處罰，惟所販賣第一級毒品
    海洛因部分所得合計僅4000元，且經查獲販賣之數量亦不多
    ，況依憑卷內事證尚無足認定被告甲○○因而獲取暴利，此
    與坊間販賣毒品之大、中盤商等毒梟未可等比，惡性尚非甚
    重，若處以本罪之法定最輕刑之無期徒刑，依社會一般觀念
    不無情輕法重之虞，是被告甲○○上開所為客觀上足以引起
    一般同情，衡情堪可憫恕，爰依刑法第59條之規定減輕其刑
    ，使輕重得宜，罰當其罪，俾符罪刑相當原則，爰依刑法第
    59條之規定酌減其法定本刑。爰先依連續犯、累犯之規定遞
    加重後再依刑法第59條之規定酌減（修正後刑法第59條之規
    定，為法院就刑之裁量及酌減審認標準見解之明文化，非屬
    法律之變更，故無庸比較新舊法，最高法院95年5 月23日95
    年度第8 次刑事庭會議參照）。
五、原審因認被告甲○○販賣第一級毒品之罪證明確，而適用毒
    品危害防制條例第4 條第1 項、修正前刑法第56條、刑法第
    47條、第59條之規定而論罪科刑，固非無見，惟查；(一)販賣
    毒品以意圖營利為其主觀要件，原判決固於事實欄載明被告
    甲○○係基於營利之意思而販賣第一級毒品，然於理由欄則
    未說明認定之依據；(二)原判決既認定被告甲○○係借用共同
    被告乙○○所有0000000000之SIM （即晶片）卡作為販賣第
    一級毒品之工具，而共同被告乙○○販賣第一級毒品部分業
    經判決無罪，乃於理由欄內（見原判決23頁）並將該晶片諭
    知沒收，再者，如後所述，並無證據證明被告甲○○所持有
    之手機係其所有，原判決併予宣告沒收，亦有未洽。被告甲○○上訴意旨否認犯行，指摘原判決認定其有販賣第一級毒
    品部分不當，固屬無理由，惟原判決既有上開瑕疵，自應由
    本院將原判決關於被告甲○○販賣第一級毒品及定應執行刑
    部分撤銷改判。審酌被告甲○○明知毒品危害人身健康，竟
    為牟求不法利益而販賣第一級毒品，助長他人濫用毒品風氣
    ，犯罪後否認犯行，飾詞卸責，查獲毒品海洛因數量非甚鉅
    ，且無證據足資證明其因此獲有暴利等一切情狀，仍量處有
    期徒刑10年。
六、沒收部分：(一)扣案如附表二編號1 所示之海洛因26包（淨重
    5.07公克、純度5.25％、純質淨重0.27公克），經鑑定結果
    確為海洛因無誤，有卷附法務部調查局95年5 月4 日調科壹
    字第000000000 號鑑定通知書1 紙可證（見上開偵查卷第16
    1 頁），而盛裝上開海洛因之空包裝袋，雖經法務部調查局
    就之與其所盛裝之第一級毒品海洛因分別鑑析其重量，惟因
    法務部調查局一般係以傾倒之方式，將包裝袋內之第一級毒
    品海洛因倒出與包裝袋分離而秤重，必要時，輔以刮杓刮取
    袋內粉末，然無論依何種方式分離，包裝袋內均有極微量之
    第一級毒品海洛因殘留，業經法務部調查局93年3 月19日調
    科壹字第09300113060 號函釋在案，足認前開盛裝海洛因之
    空包裝袋內含極微量第一級毒品海洛因殘留而無法析離，上
    開海洛因與其包裝袋均應整體視為毒品，依毒品危害防制條
    例第18條第1 項前段規定，不論屬於犯人與否，均沒收銷燬
    之；(二)扣案如附表二編號2 所示包裝海洛因之殘渣袋13只，
    經鑑定確係含海洛因成分，有高雄醫學大學附設中和紀念醫
    院檢驗報告13紙（報告編號：9603-37 至49號）附卷可按（
    見本院卷一第181 至193 頁），其上海洛因因難以析離，自
    應視為海洛因之一部，不論是否屬於被告與否，應同依毒品
    危害防制條例第18條第1 項前段規定宣告沒收銷燬之。而上
    開送鑑耗損之海洛因粉末既已滅失，自均無庸再予宣告沒收
    銷燬之必要；扣案如附表二編號3 至9 號所示之扣案物，係
    屬被告甲○○所有，其中編號3 空夾鍊袋部分係預供販賣第
    一級毒品所用之物，編號4-9 電子磅秤、對講機、監錄主機
    等部分係供販販賣第一級毒品所用之物，業據證人即同案被
    告乙○○、證人李冠儀、吳念慈於警詢、偵查中證述明確，
    爰分別依毒品危害防制條例第19條第1 項、刑法第38條第1
    項第2 款規定宣告沒收；(三)附表二編號10至16號之其餘扣案
    物，因無證據證明與被告甲○○販賣第一級毒品之犯行有關
    ，故不為沒收之諭知；(四)未扣案之0000000000號號行動電話
    1 支，被告甲○○否認為其所有，亦無其他證據足以證明係
    被告甲○○所有，門號即晶片1 張係乙○○所有，核與毒品
    危害防制條例第19條第1 項沒收之要件不合，故不予宣告沒
    收；(五)販賣附表一所示海洛因所得共計4000元雖未扣案，仍
    應依毒品危害防制條例第19條第1 項規定沒收之，如全部或
    一部不能沒收時，以其財產抵償之。
七、公訴意旨另以：被告甲○○意圖營利而販賣第一級毒品海洛
    因之概括犯意，於94年10、11月間起，在高雄市○○區○○
    路9 巷23號住處，於94年10月間某日起至95年3 月2 日止，
    先由被告甲○○向年籍不詳之人以不詳代價販入第一級毒品
    海洛因後，以電子磅秤、夾鏈袋等物分裝毒品，而該處亦裝
    有監視器連結電視可監錄住處外圍動靜，並以被告乙○○名
    義申請0000000000號行動電話做為販賣毒品聯絡工具，欲購
    買毒品之人撥打該電話聯繫後，即以海洛因每包1000元至20
    00元不等之代價至被告甲○○上開住處購買、取用毒品之方
    式，連續販賣第一級毒品海洛因每次1 小包予李冠儀共7 至
    8 次（即除附表一所示之3 次犯行外），及販賣予其他年籍
    不詳之人，因認被告甲○○此部分亦涉犯毒品危害防制條例
    第4 條第1 項之販賣第一級毒品罪嫌。
八、公訴人認被告甲○○於94年10、11月間起，販賣第一級毒品
    海洛因予李冠儀7 、8 次及不特定人牟利，有販賣第一級毒
    品之犯行，無非係以同案被告乙○○於警詢、偵查中之供述
    、證人李冠儀於警詢、偵查中之證述，及其所使用00000000
    00號行動電話於95年2 月間之通訊監察譯文暨扣案海洛因毒
    品等物為其主要論據。惟訊據被告甲○○堅詞否認此部分之
    犯行，辯稱其並未販賣海洛因給李冠儀等人施用等語。
九、經查：(一)同案被告乙○○於警詢中固一度供陳：伊從94年11
    月起至95年2 月中旬，這段時間有幫甲○○販賣毒品，販賣
    之毒品有安非他命及海洛因等語（見警卷第5 頁）。惟按被
    告或共犯之自白，不得作為有罪判決之唯一證據，仍應調查
    其他必要之證據，以察其是否與事實相符，刑事訴訟法第15
    6 條第2 項定有明文。本件共同被告即共犯乙○○固供稱被
    告甲○○曾販賣第一級毒品海洛因予不特定人部分，迄無人
    出面指認；且觀諸卷附被告甲○○所使用之0000000000號行
    動電話，於95年2 月間之上開通訊監察監察譯文之對話內容
    雖有關於毒品之詢價及被告甲○○與被告乙○○聯絡處理毒
    品交易之事宜，惟並其他證據足資佐證被告甲○○於此等時
    間，確有成功交易第一級毒品海洛因之情，且從該等對話內
    容觀之，亦無可排除僅係他人向被告甲○○詢價之可能，本
    院自無從判斷被告甲○○是否確與他人達成交易毒品之合意
    ，或進而為毒品交易之行為，是被告甲○○此部分之辯解並
    非全然無據，自難以推測擬制之方法，逕推認被告甲○○亦
    有此部分販賣第一級毒品予不特定人之犯行。(二)證人李冠儀
    雖於95年3 月3 日偵查中雖證稱：伊共向甲○○買了7 、8
    次，都買海洛因，每次買1000元1 小包等語。惟其對於各次
    交易之時間、地點及金額等均尚乏清楚明確之描述，與證人
    李冠儀嗣於95年3 月22日偵查中所為證言相較，應以後者之
    證言較屬可信，此業經本院敘明如前，況證人李冠儀於原審
    法院審理中亦證稱：與被告甲○○交易毒品海洛因之次數並
    未達7 、8 次等語（見原審(二)卷第71頁），又上揭通訊監察
    譯文所載均無足以論斷被告甲○○確有販賣海洛因毒品予李
    冠儀之行為，是本院自無從僅憑前揭事證，認定被告甲○○
    另有此部分之犯行。綜上所述，除上開被告甲○○於附表一
    所示之時地，連續販賣海洛因予李冠儀之犯行外，其餘公訴
    人所指被告甲○○連續販賣第一級毒品海洛因予李冠儀及不
    特定人之部分，均尚不足以使法院達確信其為真實程度之心
    證，仍有合理之懷疑存在，自難為有罪之認定，是被告甲○○被訴此部分罪嫌尚屬不足，惟公訴意旨認此部分如成立犯
    罪，應與被告甲○○所為上開有罪之犯行部分，有連續犯之
    裁判上一罪關係存在，故不另為無罪之諭知。
參、被告甲○○、乙○○被訴共同販賣第二級毒品甲基安非他命
    之部分：
一、公訴意旨另以：甲○○與乙○○於94年10、11月間起，在高
    雄市○○區○○路9 巷23號甲○○住處居住，共同基於意圖
    營利而販賣第二級毒品安非他命之概括犯意聯絡，於94年10
    月間某日起至95年3 月2 日止，先由甲○○向年籍不詳之人
    以不詳代價販入第二級毒品安非他命，再在甲○○上開住處
    2 樓與乙○○共同以電子磅秤、夾鏈袋等物分裝毒品，而該
    處亦裝有監視器連結電視可監錄住處外圍動靜，並由乙○○
    負責在該處2 樓監看，用以過濾上門購買毒品者及防止員警
    查緝，復以乙○○名義申請0000000000號行動電話做為販賣
    毒品聯絡工具，欲購買毒品之人撥打該電話與乙○○或甲○○聯繫後，即以安非他命每包2000元不等之代價至甲○○上
    開住處購買、取用毒品，有時則由乙○○持至指定地點交予
    購買者，而乙○○獲得之代價係免費施用甲○○提供之毒品
    ，95年1 月中旬，分別有綽號「阿杜」、「阿發」但年籍均
    不詳之男子，親自至甲○○住處購買安非他命，其中「阿杜
    」購買1 萬2000元，由乙○○收取金錢再轉交甲○○，「阿
    發」則購買5000元，由乙○○轉交安非他命予「阿發」，金
    錢由甲○○直接收取，乙○○以「外送」安非他命方式，分
    別於94年11月間持至高雄市右昌地區交予某年籍不詳女子並
    將收取之2000元轉交甲○○、95年2 月初持至高雄縣旗山鎮
    某麥當勞附近交予某年籍不詳女子並將收取之1000元轉交甲○○、95年2 月中旬某日持至高雄市○○路與復興路口交予
    某年籍不詳女子並將收取之1000元轉交甲○○、95年2 月19
    日20時許持至高雄縣鳳山市○○路附近交予綽號「阿宏」但
    年籍不詳男子並將收取之1000元轉交甲○○，其2 人即以此
    方式連續販賣第二級毒品安非他命予上開年籍不詳之人，因
    認被告甲○○與乙○○涉有毒品危害防制條例第4 條第2 項
    之販賣第二級毒品甲基安非他命之罪嫌。
二、按犯罪事實應依證據認定之，無證據不得認定犯罪事實；被
    告或共犯之自白不得作為有罪判決之唯一證據，仍應調查其
    他必要之證據，以察其是否與事實相符，刑事訴訟法第154
    條第2 項、第156 條第2 項分別定。又檢察官就被告犯罪事
    實，應負舉證責任，並指出證明之方法，刑事訴訟法第161
    條亦有明文。因此，檢察官對於起訴之犯罪事實，應負提出
    證據及說服之實質舉證責任。倘其所提出之證據，不足為被
    告有罪之積極證明，或其指出之證明方法，無從說服法院以
    形成被告有罪之心證，基於無罪推定之原則，自應為被告無
    罪判決之諭知，此有最高法院92年台上字第128 號判例可資
    參照。按販賣第三級毒品愷他命罪係以所販賣者確係愷他命
    為其犯罪構成要件，因此，行為人所販賣者是否確為愷他命
    ，必需有嚴格之證明，方足為論罪之依據。又民國92年9 月
    1 日施行之新修正刑事訴訟法第154 條證據裁判主義之規定
    ，乃揭櫫國際公認之刑事訴訟無罪推定原則，為修正刑事訴
    訟法保障被告人權之重要指標，法院自應嚴守此一原則，在
    檢察官所舉證據及法院依法定職權調查所得之證據，足以證
    明被告有罪之前，自應推定其無罪。若所得證據其為訴訟上
    之證明，尚未達於通常一般人均不致有所懷疑，而得確信其
    為真實之程度者，自不能為有罪之認定，此為上開無罪推定
    原則之當然闡釋，自不能因犯罪之調查難易不同而有異，其
    理甚明。又施用毒品者所稱其向某人買受毒品之指證，不得
    作為有罪判決之唯一證據，仍須調查其他必要之證據，以察
    其是否與事實相符，為本院歷年來之見解，良以毒品買受者
    之指證，其憑信性於通常一般人已有所懷疑，尚難確信其為
    真實（最高法院93年台上字第6750號判決意旨參照）。
三、本件公訴人認被告甲○○、乙○○涉有上開販賣第二級毒品
    甲基安非他命之犯行係以共同被告乙○○於警訊及檢察官偵
    查中之自白、證人王念祖於警訊中之證述、電話監察譯文及
    扣案電子磅秤為主要論據。訊據被告甲○○、乙○○於本院
    審理時則否認有公訴人所指此部分犯行，被告乙○○辯稱：
    伊沒有與甲○○沒有一起販賣毒品，當時伊第2 次借提出來
    的時候警方向我說要交代案情多一點，說才能交保，所以我
    才亂說的，000000000 號的行動電話係伊所有的，00000000
    00號行動電話的ＳＩＭ卡伊使用沒有久就交給甲○○，起訴
    之犯罪事實不實在，都伊亂說的，因為當時急著要交保出去
    等語。
四、經查：
  (一)共同被告乙○○於初次警詢中固供稱：「購買毒品之人都會
    先打電話跟甲○○聯絡，甲○○會叫購買毒品的人到上述住
    處，我們再透過監視系統觀看，有時由甲○○親自將毒品交
    給購買者，甲○○不在家時，他會以電話連絡我或嘉偉、安
    仔等將毒品交給購買者」、「我從94年11月至95年2 月中旬
    這段期間幫甲○○販賣毒品安非他命」、「安非他命每小包
    1000元」等語（見警卷第4-6 頁）；於第2 次警詢中供稱：
    「我沒有與他共同販賣安非他命，僅同在該處吸毒，有時甲○○會叫我幫他送安非他命給購買者」、「我自94年11月間
    起開始幫甲○○送安非他命給客戶，分有外送及客戶自行到
    家購拿，外送部分：94年11月間我幫甲○○送2000元價錢之
    安非他命至本市右昌地區加油站附近交給在加工區工作之不
    詳姓名女子，交易金錢2000元拿回交給甲○○，95年2 月初
    幫甲○○送1000元安非他命前往高雄縣旗山鎮一家麥當勞附
    近交給一不詳姓名女子，1000元交易金錢也是回來交給甲○○；於95年2 月中旬幫甲○○送1000元安非他命至高雄市○○路與復興路口交給不詳姓名女子，1000元交易金錢也是回
    來交給甲○○，95年2 月19日晚間上20時我當時在義大醫院
    時，甲○○打電話叫我送1000元安非他命至高雄縣鳳山市○○路一名綽號阿宏男子，1000元交易金錢也是回來交給甲○○。客戶自行至建元路9 巷23號購毒有2 次，第1 次於95年
    1 月中旬綽號阿杜至上開地點向甲○○購買安非他命1 萬20
    00元，當時甲○○告訴我安非他命放置2 樓冰箱旁，我告訴
    阿杜安非他命放在2 樓冰箱旁要自己上去拿，1 萬2000元阿
    杜交給我，我轉交給甲○○，第2 次95年1 月中旬綽號阿發
    也是親自至上開地點向甲○○購買安非他命5000元，當時甲○○在場，甲○○叫我從3 樓拿一包安非他命交給發，5000
    元阿發直接拿給甲○○」等語（見偵(一)卷第114-116 頁）；
    於檢察官偵查中亦為大致相同之供述（見偵(一)卷第123- 124
    頁）。惟被告乙○○上開不利於自己及不利於共同被告甲○○之供述，並無人出面指認，在無其他佐證之情事下，依刑
    事訴訟法第156 條第2 項規定自難為渠等不利之認定。何況
    ，被告乙○○於原審法院已供稱：伊不清楚甲○○有無販賣
    毒品海洛因及安非他命，是甲○○使用伊之行動電話，打了
    2 、3 萬元，2 個人幾乎快打起來，查獲當天去甲○○住處
    是要拿伊的電話，並和甲○○討論電話費事宜，警方在現場
    扣得之磅秤等物，伊不知道是何人所有，且伊未曾向屏東縣
    警局李姓員警檢舉甲○○販賣毒品，之前所述均是因伊很氣
    甲○○，僅是要問電話費如何處理，一進去就被抓，並非伊
    在賣，後來因警察這樣講，才編造故事要來害甲○○云云（
    見原審(二)卷第143-149頁）。
  (二)證人王念祖於原審法院審理中證稱：伊自94年間至95年3 月
    2 日止，曾去甲○○上址住處很多次，還蠻常遇到乙○○，
    曾見過乙○○在該處施用毒品，且曾見過乙○○與甲○○一
    起在該處2 樓分裝毒品，即分裝成小袋子，用一個黑色的小
    東西秤重量，此段期間伊幾乎每天都在那裡過夜，此段期間
    常有不認識的人出入上2 樓，但不知道做何事，因為伊都在
    1 樓打電腦，上開不認識的人停留的時間多僅是一下子就走
    ，甲○○或乙○○大部分都在，因為監視器就在旁邊，所以
    甲○○等人隨時都在看監視器等語（見原審(二)卷第60-67 頁
    ），固足以證明被告甲○○、乙○○有分裝毒品之情事，惟
    其亦證稱：「（海洛因及甲基安非他命都有？）我只有看到
    甲基安非他命」、「（甲基安非他命與海洛因你是否分得清
    楚？）分不清楚」等語（見同上卷第67頁），是被告甲○○
    、乙○○究係分裝何種毒品？是否確為安非他命或抑或海洛
    因，尚屬不明，何況如後所述，當時在被告甲○○住處扣得
    多達2404.1公克之晶體經送驗後，係屬草酸，而非甲基安非
    他命（見偵(一)卷第170 頁檢驗報告），而如前所述，被告甲○○確有販賣海洛因之情事，是縱令有分裝毒品之行為，亦
    難遽認確係甲基安非他命。
  (三)被告甲○○於本院審理中供述：伊住處有3 支監視器，門外
    、騎樓、客廳都有，屋外2 支、屋內1 支，且監視器有錄影
    、監看功能，有電視的地方便有連線之監看螢幕等語（見原
    審(三)卷第27頁），核與被告乙○○於警詢及檢察官、偵查中
    之前開證述大致相符，惟如前所述，被告甲○○確有販賣第
    一級毒品海洛因之情事，是亦不能據此推認被告甲○○、乙○○亦有販賣第二級毒品甲基安非他命。
  (四)依卷附0000000000號行動電話通訊監察譯文記載之內容（見
    警卷第47至77頁），被告甲○○曾分別於：(1)95年2 月12日
    10時53分，與同案被告乙○○所持用之0000000000號行動電
    話通話，內容為（A 指被告甲○○；B 指被告乙○○）：「
    B ：他說稀勒還是要留一個下來。A ：什麼留一個下來。B
    ：他說趕著拿阿。A ：對啦，源哥你真的不會處理事情啦，
    他說趕著拿，那以前的帳呢？B ：他說等一下。…A ：你叫
    偉仔聽一下。B ：他們在下面啦。A ：我打給他，你叫他家
    裡的電話接一下」；(2)95年2 月19日19時59分，與持000000
    0000號行動電話不詳姓名之人通話，內容為（A 指被告甲○○；B 為上開行動電話持用人）：「B ：修哥喔？A ：呦。
    …B ：『半台』～『半台』多少？A ：『半台』…耶～你、
    你、你…方便說話嗎？B ：有阿。A ：有呢～？耶～五五…
    五五…五五…甘聽有？阿～。B ：五五嗯？A ：耶阿～。B
    ：阿我報多少阿？A ：你報～六五。B ：會凍開六五就對啊
    ～」等語。上開監聽譯文關於被告甲○○、乙○○之對話部
    分均屬共同被告之供述，且亦不證明被告甲○○與乙○○所
    談論者為販賣第二級毒品，至上開第三人與被告甲○○通話
    部分除不足以證明係在販賣第二級毒品外，亦不足證明渠等
    已達成販賣第二級毒品之合意。再者，警卷所附被告甲○○
    與綽號「偉仔」、「姐仔」、「土豆」、「泉仔」、「昭仔
    」、「阿忠」、「豆漿」、「貓仔」及其他不詳姓男子間之
    通話譯文內容固不乏有類似製造毒品之用語（例如我是用一
    比一下去洗啦），惟亦無從證明有販賣甲基安非他命之情事
    。至警方於95年3 月2 日13時許在被告甲○○之上開住處執
    行搜索時，固扣得如附表二編號1 至9 號所示毒品及電子磅
    秤2 台、空夾鏈袋6 包等物，惟並無甲基安非他命，有高雄
    醫學大學附設中和紀念醫院檢驗報告及內政部警政署刑事警
    察局鑑定通知書在卷可憑（見偵(一)卷第109 、164 頁），是
    亦不能佐證被告乙○○上開販賣第二級毒品甲基安非他命之
    自白為真實。被告乙○○為警查獲時所採集之尿液經送鑑定
    結果，呈甲基安非他命之陽性反應，固有高雄市立凱旋醫院
    95 年3月16日濫用藥物尿液檢驗報告及尿液採證代碼對照表
    在卷可憑（見偵(一)卷第140 頁、141 頁），惟此僅足以證明
    被告乙○○有施用第二級毒品甲基安非他命之情事，不能證
    明其與被告甲○○有販賣第二級毒品甲基安非他命予綽號「
    阿杜」、「阿發」、「阿宏」及其他年籍不詳之女子。
  (五)綜上所述，本於查獲時並未自被告乙○○、甲○○處扣得第
    二級毒品甲基安非他命，亦無任購買者出面指認被告乙○○
    、甲○○販賣第二級毒品甲基安非他命，通訊監查譯文亦不
    足補強被告乙○○之自白，公訴人所舉之證據，既未達於通
    常一般之人均不致有所懷疑，而得確信其為真實之程度，依
    前揭最高法院之判例意旨，自難為被告乙○○、甲○○有罪
    之認定，此外復查無其他積極證據足資證明被告乙○○、甲○○有何販賣第二級毒品甲基安非他命之犯行，被告被訴販
    賣第二級毒品罪嫌自屬不能證明。
五、原審未詳為推求，遽為就附表所罪嫌予論罪科刑，尚有未恰
    ，被告乙○○、甲○○執此聲明上訴，指摘原判決不當，為
    有理由，應由本院將原判決關於渠等販賣第二級毒品部分暨
    被告甲○○定應執行刑部分撤銷改判，並為被告乙○○、甲○○無罪之判決。
六、被告乙○○被訴販賣第一級毒品部分經原審判決無罪後，未
    據檢察官上訴，故已確定，本院自不另論列。
據上論結：應依刑事訴訟法第369 條第1 項前段、第364 條、第
299 條第1 項前段、第301 條第1 項，毒品危害防制條例第4 條
第1 項、第18條第1 項前段、第19條第1 項、刑法第11條、第2
條第1 項，刑法第47條、第38條第1 項第2 款，刪除前刑法第56
條，刑法第59條，判決如主文。
本案經檢察官陳國全到庭執行職務。
中    華    民    國    97    年    7     月    22    日
                  刑事第七庭    審判長法  官  莊飛宗
                                      法  官  邱明弘
                                      法  官  李嘉興
以上正本證明與原本無異。
如不服本判決應於收受本判決後10日內向本院提出上訴書狀，其
未敘述上訴理由者，並得於提起上訴後10日內向本院補提理由書
狀（均須按他造當事人之人數附繕本）「切勿逕送上級法院」。
中    華    民    國    97    年    7     月    22    日
                                      書記官  郭榮芳
附表一：
┌─────────────────────────────────┐
│被告甲○○販賣第一級毒品海洛因予李冠儀                            │
├──┬───────────────────┬────┬─────┤
│編號│  販  賣  時  間 、 販  賣  地  點    │數量價格│備      註│
├──┼───────────────────┼────┼─────┤
│ １ │95年2 月初某日                        │2 千元  │          │
│    │高雄縣鳳山市○○○路跟青年路交叉口    │        │          │
├──┼───────────────────┼────┼─────┤
│ ２ │95年2 月10日左右                      │1 千元  │          │
│    │高雄市○○區○○路9巷23號之甲○○住處 │        │          │
├──┼───────────────────┼────┼─────┤
│ ３ │95年2 月28日左右                      │1 千元  │          │
│    │高雄市○○區○○路9巷23號之甲○○住處 │        │          │
├──┴───────────────────┴────┴─────┤
│總計獲利：4 千元。                                                │
└─────────────────────────────────┘
附表二：
┌────────────────────────────────────┐
│95年3 月2 日13時許，警方持搜索票在甲○○位於高雄市○○區○○路9 巷23號住│
│處執行搜索時，當場查扣之物品                                            │
├──┬────────────────────────┬───┬────┤
│編號│     品                                 名      │單  位│數    量│
├──┼────────────────────────┼───┼────┤
│ 1  │第一級毒品海洛因（淨重5.07公克、純度5.25％、純質│包    │26      │
│    │淨重0.27公克）、（法務部調查局95年5月4日調科壹字│      │        │
│    │第000000000號鑑定通知書，偵卷第161頁）          │      │        │
├──┼────────────────────────┼───┼────┤
│ 2  │海洛因殘渣袋（呈海洛因陽性反應，見高雄醫學大學附│只    │13      │
│    │設中和紀念醫院檢驗報告，報告編號9603-37至49號， │      │        │
│    │見原審(一)卷第181至193頁）                        │      │        │
├──┼────────────────────────┼───┼────┤
│ 3  │空夾鍊袋                                        │包    │6       │
├──┼────────────────────────┼───┼────┤
│ 4  │電子磅秤                                        │台    │2       │
├──┼────────────────────────┼───┼────┤
│ 5  │對講機                                          │台    │2       │
├──┼────────────────────────┼───┼────┤
│ 6  │監錄主機                                        │台    │1       │
├──┼────────────────────────┼───┼────┤
│ 7  │監視鏡頭                                        │具    │4       │
├──┼────────────────────────┼───┼────┤
│ 8  │錄影機                                          │台    │1       │
├──┼────────────────────────┼───┼────┤
│ 9  │螢幕                                            │台    │2       │
├──┼────────────────────────┼───┼────┤
│ 10 │疑似第二級毒品安非他命（西藥分析呈陰性反應，驗前│包    │3       │
│    │淨重：2404.1g、驗後淨重：2403g，見高雄醫學大學附│      │        │
│    │設中和紀念醫院檢驗報告，報告編號0000-000號，偵(一)│      │        │
│    │卷第109 頁）、（內政部警政署刑事警察局95年5 月15│      │        │
│    │日刑鑑字第0950057006號鑑定通知書，偵卷第164 頁）│      │        │
├──┼────────────────────────┼───┼────┤
│ 11 │削尖吸管                                        │支    │6       │
├──┼────────────────────────┼───┼────┤
│ 12 │使用過注射針筒                                  │支    │1       │
├──┼────────────────────────┼───┼────┤
│ 13 │未使用過注射針筒                                │支    │4       │
├──┼────────────────────────┼───┼────┤
│ 14 │安非他命吸食器                                  │組    │3       │
├──┼────────────────────────┼───┼────┤
│ 15 │吸食用玻璃球                                    │只    │2       │
├──┼────────────────────────┼───┼────┤
│ 16 │疑似海洛因粉末（檢驗結果均無法定毒品成分，法務部│包    │8       │
│    │調查局95年5月4日調科壹字第000000000號鑑定通知書 │      │        │
│    │，偵卷第161頁）                                 │      │        │
└──┴────────────────────────┴───┴────┘
附錄本件判決論罪科刑法條：
毒品危害防制條例第4 條第1 項、第2 項
製造、運輸、販賣第一級毒品者，處死刑或無期徒刑；處無期徒
刑者，得併科新臺幣1 千萬元以下罰金。


司法院資訊處製作；財團法人民間司法改革基金會備份。
